臺灣臺南地方法院刑事裁定
109年度訴字第855號
抗  告  人
即  被  告  侯永昇

                    籍設高雄市○○區○○路000○0號(高雄○○○○○○○○○)



                    （另案於法務部○○○○○○○○○○○執行）
具  保  人  張芷緹（更名前：張歆妤）



上列抗告人即被告因傷害等案件，經本院於中華民國109年12月9
日裁定沒入具保人張芷緹繳納之保證金新臺幣5萬元及實收利息
，茲抗告人不服前揭裁定，提起抗告，本院更為裁定如下：
    主  文
原裁定撤銷。
    理  由
一、抗告意旨略以：抗告人即被告侯永昇（下稱被告）要對109
    年度訴字第855號沒入保證金裁定抗告，伊的女朋友張芷緹
    有跟伊講該裁定，伊自己沒有收到等語。
二、按原審法院認為抗告有理由者，應更正其裁定，刑事訴訟法
    第408條第2項前段定有明文。次按，刑事訴訟法第118條沒
    入保證金之規定，係因被告於具保人以相當之保證金額具保
    後逃匿，所給予具保人之制裁，具保係以命具保人提出保證
    書及繳納相當數額保證金之方式，作為替代羈押之手段，而
    繳納保證金之目的，即在擔保被告按時出庭或接受執行，使
    訴訟程序得以順利進行。準此，沒入具保人繳納之保證金，
    自應以被告確實在逃匿中為其要件。而被告是否逃匿，應以
    法院裁定生效時判斷之。是縱使被告曾經逃匿，但於法院沒
    入保證金裁定「生效」前，業已緝獲、自行到案或因另案在
    監、在押，即不得再以被告逃匿為由，沒入保證金（最高法
    院106年度台抗字第626號、105年度台抗字第207號裁定意旨
    參照）。又裁判因對外諭知始發生效力；應宣示之裁定，於
    宣示之翌日公告之，並通知當事人；裁判製作裁判書者，除
    有特別規定外，應以正本送達於當事人、代理人、辯護人及
    其他受裁判之人，此觀諸刑事訴訟法第224條條第2項、第22
    5條第3項、第227條第1項等規定自明。故非當庭所為之裁定
    ，應於該裁定正本送達於當事人、代理人、辯護人及其他受
    裁判之人時始發生效力。
三、查本件具保人張芷緹因被告即抗告人傷害等案件，前於偵查
    中依臺灣臺南地方檢察署檢察官指定保證金新臺幣（下同）
    5萬元，具保人張芷緹提出現金具保後將被告釋放，嗣檢察
    官對被告提起公訴，由本院以109年度訴字第855號案件進行
    審理。因被告經本院先後合法傳喚、拘提均未到庭，且經本
    院通知具保人，具保人亦未遵期帶同被告到案，本院遂於10
    9年12月9日裁定（下稱原裁定）沒入上開保證金。而原裁定
    於109年12月15日寄存送達被告之居所地址即高雄市○○區○○
    路0號之鳳雄派出所（再以前揭寄存送達日計算，加計寄存
    送達之生效期間10日、抗告期間5日及在途期間6日後，其抗
    告期間於110年1月5日屆滿），此固有送達證書1紙在卷可考
    （見訴字卷第225頁）；然被告實於109年12月25日即入法務
    部○○○○○○○○○○○執行另案之有期徒刑，此有臺灣高等法院在
    監在押全國紀錄表在卷可稽（見訴字卷第237頁），而刑事
    訴訟法第56條第2項乃明定對於在監獄或看守所之人行送達
    ，應囑託該監所長官為之，是被告既因執行另案而人身自由
    遭受國家限制，原裁定依法自應囑託該法務部○○○○○○○○○○○
    長官交由被告親自簽收，前開寄存送達對被告顯不生合法送
    達之效力，故被告對於原裁定之抗告期間自無從起算。從而
    ，本件被告於110年2月9日提出抗告自難認逾法定抗告期間
    ，而屬合法，合先敘明。
四、被告既於109年12月25日即因另案入監執行，業如前述，則
    被告於原裁定確定前，即因另案入監，本院未囑託監所長官
    為送達，仍對被告居所為寄存送達，自有未合。且在原裁定
    生效前，被告並非處於「逃匿中」狀態，揆以前揭說明，即
    與沒入保證金之要件不符。是抗告人提起抗告，為有理由，
    爰將原裁定撤銷。
五、依刑事訴訟法第220條、第408條第2項前段規定，裁定如主
    文。
中　　華　　民　　國　　110 　年　　2 　　月　　17　　日
                  刑事第二庭  審判長法  官  鄭文祺
                                    法  官  李音儀
                                    法  官  王惠芬
以上正本證明與原本無異。
如不服本裁定，應於送達後5日內，向本院提出抗告狀。
　　　　　　　　　　　　　　　　    書記官　陳杰瑞
中　　華　　民　　國　　110 　年　　2 　　月　　19　　日